---
title: "R Notebook"
output:
  html_document:
    df_print: paged
  html_notebook: default
  pdf_document: default
  word_document: default
---

```{r}
plot(cars)
```

Minst et eksempel på bruk av følgende: *italic* **bold** ***italicbold***

# Reproduserbarhet

I senere tid har det oppstått en replikasjonskrise. Denne startet innenfor psykologien, og ble for alvor offentlig kjent i 2015 da 270 forskere samarbeidet om å forsøke å replikere 100 studier som alle var publisert i ledende tidsskrifter innenfor fagfeltet. De klarte kun å få samme resultat i under halvparten av studiene, og dette var selv med hjelp fra forskerne som stod bak disse studiene (<https://psykologtidsskriftet.no/fagessay/2017/07/replikasjonskrisen>). Det har senere vist seg at disse replikasjonsproblemene finnes innenfor flere fagfelt, og i ettertid har det blitt større fokus på reproduserbarhet innenfor forskning. Reproduserbarhet er en forutsetning for replikerbarhet, så denne oppgaven skal vi ta for oss reproduserbarhet og hvorvidt bruk av R og R notebooks kan være en mulig løsning for å gjøre forskning reproduserbar, og dermed mer pålitelig.

## Litteraturgjennomgang

Replikerbarhet/reproduserbarhet Det er enda ingen allmenn definisjon av "reproduserbarhet" og "replikerbarhet". Noen bruker disse begrepene om hverandre (Bollen et al., 2015), og andre er nøye med å skille dem fra hverandre (Leek and Peng, 2015: Goodman et al., 2016). I denne oppgaven vil vi skille begrepene tydelig fra hverandre og bruke Bollens (et al., 2015) definisjoner av begrepene: "reproduserbarhet" oppstår dersom forskere klarer å komme frem til samme resultat ved å bruke samme prosedyre og samme datasett som gjort ved det opprinnelige studiet. "Replikerbarhet" oppstår dersom forskere klarer å komme frem til samme resultatet ved å bruke samme prosedyre og et nytt datasett. Hovedforskjellen er altså at ved "replikerbarhet" så skal det hentes inn nye data, men resultatet skal likevel bli det samme. De som prøver å replikere eller reprodusere studiet må altså ha tilgang til alt av data, kildekode og prosedyredetaljer. Man kan dermed si at reproduserbarhet er en betingelse for å kunne oppnå replikerbarhet.

### Problemets omfang

I lys av replikasjonskrisen og det økte fokuset på replikasjon, har flere tidsskrifter begynt å publisere tilhørende datasett sammen med artiklene. ferdig av Daniel

### Vil dagens løsning med arkiv av data og eventuell programkode hos tidsskriftene kunne løse problemet?

### Mulig løsning (teoretisk plan) "Compendium", "Dynamic document", "code chuncks" og "text chunck"

En mulig løsning på problemet kan være å publisere forskningsartikler i kompendier, som også inneholder datasett og koder som er brukt i forskningen. I et slikt kompendium kan det være dokumenter som kan oppdateres, også kjent som dynamiske dokumenter. I Rstudio kan man lage dynamiske dokumenter som blander tekst og R-kode. Et slikt dokument består av "text chunks" og "code chunks", altså bolker med både ren tekst og koding.

### Mulig løsning R Notebooks

Daniel skrevet

## Analyse

Løser R Notebooks problemet med reproduserbarhet? Helt eller bare delvis? Med riktig bruk av R Notebook kan problemet med reproduserbarhet løses.

Dette dokumentet er skrevet i R studio, og det meste her er tekst, men som tidligere nevnt er fordelen med R Notebook at man kan blande bolker med tekst, sammen med bolker av koder. Når man laster ned pakker i Rstudio får man med noen dataset, som man kan bruke til å øve seg. Et av disse datasettene heter "cars" og code chunksene under henter data fra dette settet. Den først koden viser hvor langt den lengste bilen i datasettet kjørte.

```{r}
max(cars$dist)
```

Eksempler på "Code chuncks" ("R Code Block") og "text chunck i R notebook.

Har forskerne incentiver til å være "reproduserbare", eller må de tvinges?

I følge Florian Markowetz (20xx) er det følgende fem egoistiske hovedgrunner til at forskerne selv burde ønske å publisere reproduserbar forskning:

1.  Man unngår katastrofer

    -   blabla

2.  Det er lettere å skrive artikler

    -   blabla

3.  Lettere for fagfeller å forstå tankegangen

    -   blabla

4.  Det muliggjør kontinuitet i arbeidet

    -   Det vil for eksempel ikke være noe stort problem dersom forskeren har glemt fremgangsmåten vedkommende brukte i forskningen sin i fjor. Det vil være muligheter for å kunne se hvordan man har tenkt og jobbet med studiet.

5.  Hjelper deg å opparbeide et godt rykte

    -   Andre vil se på en forsker som publiserer reproduserbarforskning som en troverdig og grundig forsker, og dersom det noen gang blir problemer med noe av arbeidet, vil det være enkelt å vise og forklare hvordan man har tenkt og jobbet.

Er økt reproduserbarhet noe som vil tvinge seg frem eller er dagens økte interesse bare et blaff? Kan reproduserbarhet ha relevans i sektorer utenfor akademia?

## Konklusjon

## Litteraturliste

Sætrevik, B. (2017). Replikasjonskrisen. *Psykologtidsskriftet.* <https://psykologtidsskriftet.no/fagessay/2017/07/replikasjonskrisen>

Schmidt, M. L. 2015. Reproducible Research Using RMarkdown and Git through Rstudio. *RPubs by Rstudio.* <https://rpubs.com/marschmi/105639>
